臺灣高等法院高雄分院民事裁定　　　　　95年度破抗字第47號
抗　告　人　甲○○
上列抗告人因聲請宣告破產事件，對於中華民國95年11月15日臺
灣高雄地方法院95年度破字第86號所為裁定，提起抗告，本院裁
定如下：
   主   文
抗告駁回
抗告程序費用新台幣壹仟元由抗告人負擔。
   事實及理由
一、聲請及抗告意旨略以：抗告人因向銀行借貸投資經營事業失
    利，又遇上詐騙集團，被騙取大筆金錢，致積欠債務，且年
    息高達20% 以上，無力償還債務，現積欠5 家銀行債務達新
    台幣（下同）1,512,610 元，資產僅有現金283,400 元。故
    抗告人負債已超過資產，符合宣告破產之要件，且抗告人母
    親林王秀子同意於破產程序期間負擔抗告人一家生活費用，
    抗告人現有資產可構成破產財團，足以支付相關破產程序費
    用及分配債務，而有破產宣告之實益，請求廢棄原裁定，發
    回原審法院另為適當之裁定云云。
二、按破產法第95條規定，破產管理人之報酬為財團費用，破產
    人及其家屬之必要生活費，則視為財團費用；第97條規定，
    財團費用應先於破產債權，隨時由破產財團清償之。又破產
    宣告後，如破產財團之財產不敷清償財團費用及財團債務時
    ，法院因破產管理人之聲請，應以裁定宣告破產終止，亦為
    同法第148 條所明定。故破產法第57條雖規定債務人不能清
    償債務時得宣告破產，然依同法第148 條規定之意旨，債務
    人之財產雖可勉強組成破產財團，如預見縱進行破產程序，
    該破產財團之財產顯仍不足清償破產財團費用及財團債務時
    ，即應認無宣告破產之實益，而無待宣告破產後再另為宣告
    破產終止之必要。
三、經查，抗告人共積欠中國信託商業銀行股份有限公司等如附
    表所示5 家銀行計1,561,762 元之債務，經原審法院向各該
    債權銀行查明屬實，有各該債權銀行之函文在卷可稽。而抗
    告人陳報其目前無固定收入，及提出中國信託商業銀行中華
    分行以抗告人為付款人之支票一紙，證明其現有資產現金
    283,400 元足以構成破產財團，惟該支票業經存入中國信託
    商業銀行王志宏獨資經營之宏友商行帳戶，該帳戶迄96 年1
    月5 日之存款餘額僅為101,136 元，有該銀行回函可稽，及
    依抗告人財產歸戶資料所示，抗告人93年間並無所得，94年
    度由宏友商行給付之薪資所得19萬8 千元，名下則無任何財
    產，亦經調取其財產歸戶資料為憑。又抗告人母親林王秀子
    固出具切結書，承諾願負擔破產程序進行期間抗告人家庭生
    活費用，然林王秀子名下並無任何財產，92至94年間均無收
    入所得，有其財產歸戶資料可憑，亦難認有供應抗告人家庭
    生活需要之能力。是則抗告人顯然並無資產足以構成破產財
    團，縱有臨時工作所得，支付抗告人一家生活費用已甚拮据
    ，且優先支出此財團費用後，已無餘額可支應相關破產程序
    之費用。是本院調查結果，認足以預見本件縱進行破產程序
    ，該破產財團之財產顯仍不足清償破產財團費用及財團債務
    ，應認無宣告破產之實益。
四、從而，以抗告人得構成破產財團之財產，尚難認有達到准予
    宣告破產之實益，不應准為破產之宣告。原裁定駁回抗告人
    之聲請，並無違誤。抗告意旨指摘原裁定不當，求予廢棄，
    並無理由，應予駁回其抗告。爰依破產法第5 條、民事訴訟
    法第495 條之1 第1 項、第449 條第1 項、第95條、第78條
    ，裁定如主文。
中　　華　　民　　國　　96　　年　　1　　月　　31　　日
                            民事第六庭
                                審判長法官  許明進
                                法      官  張明振
                                法      官  謝肅珍
以上正本證明與原本無異。
如不服本裁定應於送達後10日內向本院提出再抗告狀 (並按他造
當事人之人數附繕本)， 並繳納再抗告費新臺幣1,000 元。再為
抗告應以適用法規顯有錯誤為理由，並經本院之許可，該許可以
原裁定所涉及之法律見解具有原則上之重要性者為限，並委任律
師為代理人。
中　　華　　民　　國　　96　　年　　1　　月　　31　　日
                                書  記  官  蘇恒仁
抗告人之配偶、三親等內之血親、二親等內之姻親，或抗告人為
法人、中央或地方機關時，其所屬專任人員具有律師資格並經法
院認適當者，亦得為第三審代理人。抗告人或其法定代理人具有
律師資格者及前項情形，應於提起抗告或委任時釋明之。
附表：
┌──┬───────────┬──────┬────┐
│編號│  債      權      人  │債權金額（新│對聲請破│
│    │                      │台幣：元）  │產之意見│
├──┼───────────┼──────┼────┤
│ 1  │中國信託商業銀行股份有│256,063     │未表示  │
│    │限公司                │            │        │
├──┼───────────┼──────┼────┤
│ 2  │台北富邦商業限行股份有│363,091     │未表示  │
│    │限公司                │            │        │
├──┼───────────┼──────┼────┤
│ 3  │台新商業銀行股份有限公│851,138     │不同意  │
│    │司                    │            │        │
├──┼───────────┼──────┼────┤
│ 4  │台灣新光商業銀行股份有│ 60,041     │未表示  │
│    │限公司                │            │        │
├──┼───────────┼──────┼────┤
│ 5  │聯邦商業銀行股份有限公│ 31,429     │未表示  │
│    │司                    │            │        │
├──┼───────────┴──────┼────┤
│合計│ 1,561,762元                        │        │
│    │                                    │        │
└──┴──────────────────┴────┘
